臺灣臺北地方法院民事判決　　　　　　　　　　　　　九十三年度勞訴字第五一號
　　原　　　告　丁○○
　　被　　　告　丙○○○工業股份有限公司
　　法定代理人　甲○○
　　訴訟代理人　乙○○
右當事人間請求給付資遣費事件，經本院於民國九十三年四月二十六日言詞辯論終結
，判決如左：
    主      文
原告之訴駁回。
訴訟費用由原告負擔。
    事      實
甲、原告方面：
一、聲明：確認原告與被告間僱傭關係存在。
二、陳述：
（一）原告自民國八十年九月間起任職被告公司擔任防捲操作員，被告於九十二年十
      二月四日以原告於同年十一月二十二日在公司非吸煙區抽煙，違反被告公司工
      作規則且情節重大為由終止系爭勞動契約。惟被告公司前亦有員工發生相同違
      規之情形，但被告公司僅以記大過處理，從未發生因此遭解僱之情況，被告上
      開終止與勞動基準法（下稱勞基法）之規定不符，故兩造間之僱傭關係仍然存
      在。
（二）原告雖有於九十二年十一月二十二日下午五時三十分之上班時間吸煙，然核該
      情節並未重大至終止契約之程度。
三、證據：提出九十三年三月十五日簽呈及被告九十二年十二月二日南亞人字第０四
    三四九號人事通知單各乙份為證。
乙、被告方面：
一、聲明：如主文第一項所示。
二、陳述：
（一）原告前於被告公司林口廠擔任防捲操作員，於九十二年十一月二十二日下午五
      時三十分之上班時間（原告當日工作時間為下午四時至十二時），在該工廠內
      禁煙區吸煙，經主管巡視發現，被告公司遂依工作規則第十五條第九款規定終
      止系爭勞動契約。被告公司工作規則第十五條第九款明定：「從業人員有左列
      情形之一者應予免職：‧‧‧九、在禁煙地區吸煙或引火者」，本條之設立背
      景係因被告公司為一典型之化纖工廠，所從事生產之化學、化工、纖維、塑膠
      類原料及產品有易爆、易燃之特性，一旦發生火災事故，災情均極慘重，自有
      必要事先加以預防，因此廠區特別注意防範火災之發生。此與一般公共場所之
      禁煙目的僅在維護國民健康之立法目的並不相同。原告任職被告公司超過十二
      年，對於兩造間勞動契約內容一部之工作規則，應知之甚稔。被告既於上班時
      間在非吸煙區吸煙，自應依上開工作規則終止勞動契約。
（二）被告公司關係企業訴外人台灣塑膠工業股份有限公司（下稱台塑公司）、台灣
      化學纖維股份有限公司（下稱台化公司）所從事之業務，與被告公司相同均為
      化學、化工、纖維、塑膠類產品之生產與銷售，台塑公司及台化公司在其分別
      經主管機關核准實施之工作規則第十五條第八款及第十五條第九款均有與被告
      公司工作規則第十五條第九款相同或類似之規定，其訂定目的與背景與被告公
      司亦屬相同。
（三）被告公司除於工作規則第十五條第九款為上開規定外，在原告所服務之林口廠
      區大門口更立有「本廠嚴禁煙火」、「廠內禁止吸煙」等大幅文字標語之告示
      牌，以達隨時提醒員工注意遵行之目的。抑且，被告公司對於原告更施以「安
      全教育訓練」，其內容包含不得在廠區吸煙以維安全等項目。再被告公司於九
      十二年六月十六日發放與原告之「勞工安全衛生工作手則」第七十四頁第一行
      亦明白記載：「廠區內除經核准設立之吸煙指定地點外，均屬『嚴禁煙火區』
      ，違規吸煙者，一律免職處分」。台塑關係企業總管理處更屢次發函重申在工
      廠內非指定地點吸煙者，從業人員一律免職處分。故被告公司已盡教育原告之
      義務。
三、證據：提出被告公司工作規則、台化公司工作規則、製絲廠人員訓練資歷表、勞
    工安全手冊領用簽名單、勞工安全衛生工作手則、丙○○○安全衛生工作手則、
    台塑關係企業總管理處九十年三月二十日（九十）南亞總室字第０七二號函、八
    十四年一月二十六日（八四）總在字第二十號函、出入廠管理規則、台塑關係企
    業總管理處八十七年五月九日八七總在字第三二號函、八十七年五月九日八七總
    在字第二一號函各乙份、照片二張及簽呈三份為證。
    理      由
一、本件原告起訴主張：其自八十年九月間起任職被告公司擔任防捲操作員，被告於
    九十二年十二月四日以原告於同年十一月二十二日在公司非吸煙區吸煙，違反公
    司工作規則且情節重大為由終止系爭勞動契約。惟前亦有員工發生相同之違規行
    為，但被告僅給予其記大過處理，並未終止勞動契約，故被告上開解僱並不合法
    等情，爰求為確認原告與被告間之僱傭關係存在之判決。
    被告則以：原告於九十二年十一月二十二日下午五時三十分之上班時間在禁煙區
    吸煙，經主管巡視發現，被告公司遂依工作規則第十五條第九款從業人員不得在
    禁煙地區吸煙之規定對原告予以免職處分。被告公司為一典型之化纖工廠，所從
    事生產之化學、化工、纖維、塑膠類原料及產品有易爆、易燃之特性，一旦發生
    火災事故，災情均極慘重，因此廠區特別注意防範火災之發生，自有必要切實執
    行預防工作以達零工安事故之發生。原告在明知上開規定之情況下仍於上班時間
    在非吸煙區吸煙，被告依上開工作規則終止系爭勞動契約，並無過當等語，資為
    抗辯。
三、按確認之訴非原告有即受確認判決之法律上利益者，不得提起。所謂即受確認判
    決之法律上利益，係指法律關係之存在與否不明確，原告主觀上認為其在法律上
    之地位有不妥之狀態存在，且此種不妥之狀態，能以確認判決將之除去者而言（
    最高法院二十七年上字第三一六號判例參照）。本件原告主張兩造間之僱傭關係
    存在，為被告所否認，而兩造間是否有僱傭關係存在，關係原告是否為被告公司
    員工之法律上地位，故原告本件請求有訴之利益。合先敘明。
四、原告主張其自八十年九月間起任職被告公司擔任防捲操作員，被告於九十二年十
    二月四日以原告於同年十一月二十二日在公司非吸煙區吸煙，違反公司工作規則
    且情節重大為由終止系爭勞動契約之事實，有被告公司九十二年十一月二十七日
    簽呈、九十二年十二月二日人事通知單、被告公司工作規則各乙份在卷可查（見
    本院九十三年度北勞調字第十八號卷第十八頁至第二二頁及第八頁），並為被告
    所不爭，堪信為真實。至原告主張被告上開終止契約為不合法，兩造間之勞動關
    係仍然存在，則為被告所否認，並以前開情詞置辯。經查：
（一）按勞工違反勞動契約或工作規則情節重大者，雇主得不經預告終止契約，勞基
      法第十二條第一項定有明文。而所謂「重大」，除應評估勞工是否有可歸責事
      由外，尚應進一步擴及其他社會性因素（德國終止勞動契約保護法第一條參照
      ）。其判斷標準應為勞工該違反勞動契約或工作規則之事由是否已經嚴重至期
      待雇主繼續勞動契約給付工資至預告期滿已成為不可期待之狀況，或繼續勞動
      契約對雇主有造成損害之虞，非採取此等非常手段不能防免之，如是，即足當
      之。次按工作規則為雇主統一勞動條件及工作紀律，單方制定之定型化規則。
      雇主公開揭示時，係欲使其成為勞動契約之附合契約，而得拘束勞雇雙方之意
      思表示。勞工知悉後如繼續為該雇主提供勞務，應認係默示承諾該工作規則內
      容，而使該規則發生附合契約之效力（最高法院九十一年度台上字第一六二五
      號判決要旨參照）。
（二）被告公司工作規則第十五條第八款規定：「從業人員有左列情形之一者應予免
      職，並應於十日內辦妥移交及離職手續：‧‧‧八、在禁煙地區吸煙、引火、
      無故攜帶火種及駕駛油罐車吊車吸煙者」，有被告公司工作規則乙份在卷可查
      （見本院卷第三四頁），而此規定為原告所知悉，亦為原告所不爭。再被告公
      司在歷次員工安全教育訓練均一再要求員工不得在廠區內吸煙以維工安，並在
      發放與原告等員工之勞工安全衛生工作手則第七四頁第一行明確記載：「廠區
      內除經核准設立之吸煙指定地點外，其餘場所一律嚴禁吸煙」，有原告訓練資
      歷表、領用簽名單及勞工安全衛生工作手則各乙份在卷可查（見本院卷第三七
      頁至第四十頁）；被告公司及所屬台塑關係企業之總管理處亦屢次發函要求從
      業人員在工廠內非指定地點吸煙者，一律予以免職，該函文並經公布，有被告
      公司九十年三月二十日（九十）南亞總室字第０七二號函、台塑關係企業總管
      理處八十四年一月二十六日（八四）總在字第０二十號函、八十七年五月九日
      八七總在字第０三二號函（含附件）、八十五年二月十七日（八五）總字第０
      二一號函及出入廠管理規則各乙份在卷可查（見本院卷第四一頁至第四七頁）
      ，被告公司復在原告任職之林口廠區大門口立有「本廠嚴禁煙火」、「廠內禁
      止吸煙」，有照片二張在卷可查（見本院卷第三六頁），益證原告就被告公司
      上開工作規則不得在禁煙區吸煙之規定，已為知悉。又原告任職之林口廠為一
      典型之化纖工廠，從事化學、化工、纖維、塑膠類產品之生產，為兩造所不爭
      。而此類產品有易爆及易燃之特性，一旦發生火災事故，所造成之災情均極慘
      重，瞬間即可奪走數條甚至數十條人命及鉅額財物損失，被告公司為達零工安
      事故之要求，自有必要要求從業人員不得在禁煙地區吸煙，被告公司工作規則
      此部分規定，自屬合理。而原告於知悉該工作規則規定後未提出異議繼續為被
      告公司提供勞務，足認上開被告公司工作規則第十五條第八款規定已發生附合
      契約之效力，原告自應受拘束。
（三）原告於九十二年十一月二十二日下午五時三十分上班時間（原告該日工作時間
      為下午四時至十二時），在其任職之林口廠內捲絲室三Ｍ八號捲機旁之禁煙區
      吸煙，為原告所自認（見本院卷第七頁及第十一頁背面），復有原告主管即訴
      外人曾毓銀九十二年十一月二十七日簽呈乙份在卷可查（見本院九十三年度北
      勞調字第十八號卷第二一頁）。原告不僅在廠內禁煙區吸煙，且該吸煙地點並
      非僅是一般辦公場所之禁煙區，而係於上班時間在置有大量化學纖維原料及產
      品之工廠內捲絲機旁，稍有不慎極易發生火災等重大工安意外事故。而被告公
      司對於在禁煙區內吸煙之員工，亦確均給予免職處分，並將該免職事由予以公
      告，以免從業人員重蹈覆轍，有九十一年一月十六日簽呈二份及九十一年十二
      月十二日簽呈乙份在卷可查（見本院卷第四八頁至第五十頁）。至原告主張被
      告公司前發生如原告上開違規事由，僅是以記大過處理云云，為被告所否認，
      原告復不能舉證證明，自不足取。
（四）原告任職被告公司已達十二年，在被告公司屢次要求在禁煙區不得吸煙如有違
      反應予免職、並將因此遭免職人員之事由予以公告之情況下，仍於上班時間廠
      區內捲絲機旁吸煙，應認如繼續僱傭原告將對被告有造成難以計數之損害之虞
      ，被告以原告違反工作規則第十五條第八款規定且情節重大終止系爭勞動契約
      ，依一般社會通念客觀上應認尚未逾合理範圍。被告抗辯其於九十二年十二月
      四日以原告違反工作規則情節重大終止系爭勞動契約，兩造間已無勞動契約存
      在，自屬可取。原告主張兩造間之僱傭關係仍然存在，自不足取。
五、綜上所述，被告於九十二年十二月四日終止系爭勞動契約，合於勞基法第十二條
    第一項第四款規定，原告主張被告於九十二年十二月四日終止系爭勞動契約為不
    合法，兩造間之僱傭契約仍然存在，洵屬無據，不應准許。
六、據上論結，原告之訴為無理由，依民事訴訟法第七十八條，判決如主文。
中　　　華　　　民　　　國　　九十三　　年　　　五　　　月　　 十九 　　日
                                        臺灣臺北地方法院勞工法庭
                                            法  官   黃書苑
右為正本係照原本作成。
如對本判決不服，需於收受送達後二十日內向本院提出上訴狀。
中　　　華　　　民　　　國　　九十三　　年　　　五　　　月　　 十九 　　日
                                          　書記官　 趙郁涵
